最高法院刑事判決                              八十七年度台上字第三三六六號
    上  訴  人  甲○○
右上訴人因強盜案件，不服台灣高等法院，中華民國八十七年七月十六日第二審判決
（八十七年度上訴字第一○七○號，起訴案號：台灣士林地方法院檢察署八十六年度
偵字第一○四一八號），提起上訴，本院判決如左：
    主  文
原判決撤銷，發回台灣高等法院。
    理  由
本件原判決認定上訴人甲○○曾因違反槍彈藥刀械管制條例等案件，經臺灣士林地
方法院判處有期徒刑四年，減為有期徒刑二年八月確定，於八十三年七月二十八日執
行完畢，仍不知悔改。竟於八十六年十月十日零時十分許，見行動不便之女子黃于庭
獨行於台北市○○區○○街五巷內，遂意圖為自己不法之所有，攜帶兇器匕首一把，
趁黃于庭不及抗拒之際，在該巷內十一號前，自右後方拉扯搶奪黃于庭掛在肩上之皮
包。黃于庭因而跌倒，然仍緊抓皮包不放，並大喊：「救命！搶劫！」等語，甲○○
見財物無法得手，旋即逃離現場。適陳銘榮、林嘉慶二人正在該巷九號內與友人聊天
，聽聞呼救聲後立即衝出門外。見甲○○一人在該巷內慌張奔逃而來，二人遂予以攔
阻，並欲逮捕甲○○，甲○○為脫免逮捕，竟持上開匕首一把出手與陳銘榮、林嘉慶
互毆，以此方式施以暴力。惟仍為陳銘榮、林嘉慶二人所制服，並隨即經據報趕至現
場之巡邏警員，將甲○○逮捕等情。因而維持第一審論處上訴人意圖為自已不法之所
有，攜帶兇器，搶奪他人之動產未遂，因脫免逮補，而當場施以強暴之罪刑（累犯）
，駁回上訴人在第二審之上訴，固非無見。
惟查：原判決認定上訴人於八十六年十月十日零時十分許，在上開巷內持匕首一把搶
奪被害人黃于庭之財物等情。依八十六年十一月二十四日修正公布前（即上訴人行為
時）之槍彈藥刀械管制條例第四條第三項規定，匕首屬該項刀械之一。則上訴人未
經許可，於夜間攜帶該匕首搶奪被害人黃于庭財物，有無違反修正前槍彈藥刀械管
制條例第十五條之規定（修正前），原判決漏未論敘，已有未當。又匕首屬違禁物，
依刑法第三十八條第一項第一款、第二項之規定，不問屬於犯人與否，沒收之。原判
決以上訴人所持有之匕首，無證據足證為上訴人所有，不為沒收之諭知，亦有不適用
法則之違法。上訴意旨，指摘原判決為不當，非無理由，應認有撤銷發回更審之原因
。
據上論結，應依刑事訴訟法第三百九十七條、第四百零一條，判決如主文。
中      華      民      國    八十七    年      十      月      八      日
                              最高法院刑事第十庭
                                  審判長法官  吳  雄  銘
                                        法官  池  啟  明
                                        法官  王  憲  義
                                        法官  洪  清  江
                                        法官  吳  昆  仁
      右正本證明與原本無異
                                              書  記  官
中      華      民      國    八十七    年      十      月     十五     日
